臺灣臺北地方法院交通事件裁定　　　　　　　　　　九十三年度交聲字第四六二號
　　原處分機關　臺北市交通事件裁決所
　　異議人即
　　受處分人　　甲○○
右列受處分人因違反道路交通管理處罰條例案件，對於臺北市交通事件裁決所中華民
國九十三年五月二十五日所為之處分（原處分案號：北市裁三字第裁二二─ΑＢＸ七
七七一六五號），聲明異議，本院裁定如左：
    主      文
異議駁回。
    理      由
一、按汽車（依道路交通安全規則第二條第一項第一款之規定，包含機器腳踏車）有
    燈光、雨刮、喇叭、照後鏡、排氣管、消音器設備不全或損壞不予修復者，或其
    他設備擅自增、減、變更原有規格致影響行車安全者，處汽車所有人新臺幣（下
    同）九百元以上一千八百元以下罰鍰，道路交通管理處罰條例第十六條第一項第
    二款定有明文。若機器腳踏車有前述照後鏡損壞不予修復之行為經警舉發，而在
    舉發通知單上所載之應到案日期前到案聽候裁決，經主管機關調查後仍認定其有
    違規停車之行為者，依違反道路交通管理事件統一裁罰基準及處理細則（下稱處
    理細則）第四十四條第一項及違反道路交通管理事件統一裁罰基準表（下稱基準
    表）之規定，須對該機器腳踏車之所有人處以九百元之罰鍰。
二、駕駛人吳志益於民國九十三年四月二十日二十二時四十八分許，駕駛本件異議人
    即受處分人甲○○所有之車牌號碼ＡＦＥ─一三九號重型機車，在臺北市○○○
    路○段一五二號前，經臺北市政府警察局保安警察大隊第五中隊員警攔停，以該
    重型機車有照後鏡損壞不予修復之違規行為為由，依違反道路交通管理處罰條例
    第十六條第一項第二款之規定掣單舉發，經將舉發通知單送達受處分人後，受處
    分人於應到案日期（九十三年五月六日）前之九十三年四月三十日向原處分機關
    提出申訴，經原處分機關函請舉發單位調查結果，仍認受處分人所有前揭車號重
    型機車確有前開違規行為，原處分機關乃依道路交通管理處罰條例第十六條第一
    項第二款、處理細則第四十四條第一項暨基準表之規定，於九十三年五月二十五
    日以北市裁三字第裁二二─ΑＢＸ七七七一六五號裁決書裁處受處分人罰鍰九百
    元在案。
三、聲明異議意旨略以：因九十三年四月二十日為警舉發前之一場車禍，致伊之機車
    右側照後鏡、車殼、車頭、排氣管螺絲斷裂，本欲將照後鏡及排氣管換新，然車
    行老闆表示該右側照後鏡無法更新，必須前車殼全面換新方可修理，故伊當下並
    無法馬上換新照後鏡，該車車齡已逾十年，實無可能為了外觀或個人興趣而拆除
    照後鏡，確實導因於日前之車禍，卻於四月二十日遭警方以照後鏡逕行拆除為由
    開單，令人無法接受等語。
四、經查，受處分人所有前揭重型機車，於九十三年四月二十日二十二時四十八分許
    ，在臺北市○○○路○段一五二號前，經臺北市政府警察局保安警察大隊第五中
    隊員警攔停，發現該機車照後鏡損壞未予修復等事實，有臺北市政府警察局舉發
    違反道路交通管理事件通知單一紙在卷可稽，且為受處分人於其聲明異議狀內所
    自承。受處分人雖辯稱因先前發生車禍致照後鏡損壞，伊本欲將照後鏡換新，然
    車行老闆表示必須前車殼全面換新方可修理，故無法馬上換新照後鏡等語，惟查
    ，機器腳踏車之燈光、喇叭、照後鏡等設備，均屬機器腳踏車申請牌照檢驗之項
    目，此觀道路交通安全規則第三十九條之二第一項之規定甚明，而照後鏡之功能
    在於輔助駕駛人得以觀察知悉車輛左右側及後方之來車動態、距離等行車狀態，
    俾供駕駛人作為車輛行進、轉彎、變換車道之參考，對於行車安全及交通秩序之
    影響重大，車輛所有人自有保持其設備完善之必要，若有損壞，亦應予以修繕復
    原，受處分人之前開重型機車照後鏡設備既有損壞未予修復之情事，自應依道路
    交通管理處罰條例第十六條第一項第二款之規定處罰；至於該照後鏡究得單獨修
    復，抑或應俟更換前車殼後方得完全修復，應由車輛所有人自行評估負責，然尚
    不得以車殼須全部換新或照後鏡無法單獨修復為由，執為解免處罰之憑據。又本
    件原舉發機關及原處分機關均係以受處分人所有前揭重型機車照後鏡損壞不予修
    復之違規行為予以舉發及裁罰，此觀舉發通知單及裁決書自明，受處分人辯稱伊
    遭警方以照後鏡逕行拆除為由開單，伊不可能為了外觀或個人興趣而拆除照後鏡
    云云，顯有誤會。本件違規事證明確，受處分人違規行為堪以認定。
五、綜上所述，受處分人所有車牌號碼ＡＦＥ─一三九號重型機車確有照後鏡損壞不
    予修復之違規行為，且已於應到案日期前提出申訴，從而原處分機關依道路交通
    管理處罰條例第十六條第一項第二款、處理細則第四十四條第一項暨基準表之規
    定，裁處受處分人罰鍰九百元，核無違誤，本件受處分人之異議為無理由，自應
    將其異議駁回。
據上論斷，應依道路交通案件處理辦法第十九條，裁定如主文。
中　　　華　　　民　　　國　　九十三　　年　　　六　　　月　　 十四 　　日
                                  臺灣臺北地方法院交通法庭
                                          法  官  林庚棟
右正本證明與原本無異。
如不服本裁定，應於裁定送達後五日內，向本院提出抗告狀。
                                          書記官  殷玉芬
中　　　華　　　民　　　國　　九十三　　年　　　六　　　月　　 十六　 　日
